【裁判字號】    89,易,1573
【裁判日期】    900928
【裁判案由】    偽造文書
【裁判全文】
臺灣臺北地方法院刑事判決                        八十九年度易字第一五七三號
    公  訴  人  臺灣臺北地方法院檢察署檢察官
    被      告  丁○○
    選任辯護人  曾桂釵
                甘義平
右列被告因偽造文書案件，經檢察官提起公訴（八十九年度偵字第一四五五號），本
院判決如左：
    主  文
丁○○無罪。
    理  由
一、公訴意旨略以：丁○○於民國八十六年間承包山地門國際貿易有限公司（下稱山
    地門公司）一批飾品加工，明知高彩德（即烏浪達佈）八十六年度並未參與加工
    工作，竟向山地門公司虛報高彩德八十六年度領取薪資新台幣十七萬五千元，供
    不知情之山地門公司負責人庚○○（另經公訴人以八十八年度偵字第一三五八０
    號為不起訴處分）據以填製八十六年度「各類所得扣繳暨免扣繳憑單」向稅捐稽
    徵機關申報營利事業所得稅，足生損害於高彩德、山地門公司及稅務機關管理稅
    務之正確性，因認丁○○涉有偽造文書罪嫌。
二、按犯罪事實應依證據認定之，無證據不得推定其犯罪事實。又不能證明被告犯罪
    者，應諭知無罪之判決，刑事訴訟法第一百五十四條、第三百零一條第一項分別
    定有明文。查公訴人認被告涉有上開犯嫌，無非以（一）高彩德指訴伊未曾在山
    地門公司工作；（二）證人即山地門公司負責人庚○○、於八十六年間任山地門
    公司會計之乙○○、介紹丁○○到山地門公司工作之辛○○三人證述薪資總表、
    切結書係由被告所提供等情；（三）財政部臺灣省北區國稅局花蓮縣分局函正本
    ；（四）丁○○提出予山地門公司之八十六年度薪資總表、切結書影本等為主要
    論據。然訊據被告丁○○則堅決否認有上開犯嫌，辯稱：伊不認識高彩德，伊沒
    有拿高彩德的身分證給山地門公司的人報稅，切結書是丙○○叫甲○○拿到伊家
    給伊簽的，伊不知道簽切結書要做什麼，甲○○一再和伊保證沒事，伊才簽的等
    語。經查，
（一）公訴人所舉前揭（一）及（三）之證據，係證明山地門公司虛報高彩德八十六
      年度薪資所得，至（二）及（四）之證據，則係證明被告為虛報之行為人，是
      被告是否確為本件虛報稅捐之行為人，應視證據（二）即庚○○、乙○○、辛○○之證詞及證據（四）即被告所寫之切結書是否與事實相符，茲分別論述如
      下。
（二）切結書部分：
  １、庚○○因涉違反稅捐稽徵法，經臺灣臺北地方法院檢察署分八十八年度偵字第
      一三五八０號案偵辦，偵查期間即八十八年八月二十一日提出八十六年度薪資
      總表及內容為「本人提供子○○等四名薪資，提報予山地門公司報銷八十六年
      度薪資，本人保證絕無不實情事，特此切結，立書人丁○○，八十七年一月二
      十二日」之切結書，並陳稱：此薪資總表及切結書是被告交給山地門公司等語
      （以上均見八十八年度偵字第一三五八０號卷第二十一至二十五頁）。
  ２、而被告陳稱：前揭切結書是伊寫的，薪資總表不是伊寫的等語，另八十六年間
      任山地門公司之會計乙○○陳稱：薪資表是公司另一會計壬○○寫的等語（見
      本院九十年七月五日訊問筆錄第十四頁），是前揭切結書確係被告簽寫，而薪
      資總表並非被告書寫乙節，要可認定。
  ３、被告再陳稱：前揭薪資表是丙○○叫甲○○拿到伊家給伊簽的，伊不知道簽切
      結書要做什麼，甲○○一再和伊保證沒事，伊才簽的等語，此核與甲○○陳稱
      ：曾要求被告寫四個人的名字，名字忘了，內容忘了，是丙○○請伊去找被告
      簽的，因為伊和被告是好朋友，丙○○請伊拿給被告簽，他說拿給被告簽，被
      告就知道，被告所說是伊拿一張紙，叫伊照抄等情沒錯，被告本來不簽，伊就
      打電話給丙○○，丙○○在電話中講沒事，伊就告訴被告說丙○○說沒有事的
      等語（見本院八十九年十二月二十一日訊問筆錄），及丙○○陳稱：切結書是
      山地門公司跟伊聯絡，因為伊很忙，所以伊請甲○○拿給被告簽，、、、伊沒
      有經手，伊不知道切結書的內容，伊問山地門公司找被告做什麼，他說是報稅
      的事情等語（見本院九十年七月五日訊問筆錄第三、四頁）大致相符，是系爭
      切結書係丙○○請甲○○拿給被告簽寫乙節，要可認定。
  ４、被告復陳稱：系爭切結書是去年（即八十八年）拿給伊寫的等語（見本院八十
      九年十一月二十一日訊問筆錄第二頁），而丙○○陳稱：（問：你何時找甲○○去找被告簽切結書？）一、二年前，正確時間忘記了（見本院九十年八月十
      八日訊問筆錄第十四頁），此核與被告陳述大致相符，另庚○○陳稱：系爭切
      結書是八十八年八月十日到八十八年八月二十日間乙○○交給伊的等語（見本
      院九十年九月十三日審判筆錄第四頁），是被告陳稱：前揭切結書係於八十八
      年間始製作乙節，非全無可採。另被告雖於本院八十九年十月十二日訊問時陳
      稱：甲○○在八十九年五、六月時叫伊寫的云云，惟前揭切結書於八十八年八
      月二十一日即由庚○○提出交付予檢察官，是被告此部分之陳述，顯係記憶有
      誤，附此敘明。
  ５、至切結書所提到之「子○○等四名」，配合薪資總表觀之，應係指子○○、己○○、癸○○及高彩德四名。而子○○結證證稱：伊以前有做過山地門之加工
      飾品，伊是與山地門的庚○○連絡，應該是八十六年，有提供身分證給他們報
      稅，伊好像有聽過被告，但是沒有見過面，（問：你有無將身分證、報稅資料
      給丁○○？）伊就給山地門拿去報稅，山地門原本在忠孝東路大亞百貨樓上，
      後來遷到忠孝東路，伊認識庚○○，她是負責人，伊都是直接和她接洽等語（
      見本院九十年九月七日訊問筆錄），此核與庚○○陳稱：伊認識子○○，山地
      門最早在忠孝西路大亞百貨的大樓，後來就到復興北路等語（見本院九十年九
      月十三日審判筆錄第三頁）大致相符；又癸○○陳稱：（問：與山地門的何人
      接洽，拿來加工？）好像姓彭的，、、、，工資好像是一位趙小姐領的，、、
      、，伊確定不認識被告等語（見本院九十年八月十六日訊問筆錄第三頁至第五
      頁）；再高彩德即戊○○○○陳稱：伊不認識被告等語（見本院九十年八月十
      六日訊問筆錄第十頁），綜上，切結書內容所稱之子○○四人之薪資是由被告
      提報予山地門公司乙節，即與子○○、癸○○、高彩德之證詞不符。
  ６、另庚○○陳稱：系爭切結書是辛○○給伊的等語（見八十八年度偵字第一三五
      八０號卷第三十三頁正面），惟庚○○與乙○○一致陳稱：辛○○不是山地門
      公司的職員等語（見本院九十年九月十三日審判筆錄第三、七頁），辛○○既
      非山地門公司之職員，何有山地門公司資料放在外人處之理？又於本院審理時
      ，庚○○改稱：切結書是乙○○給伊的，（問：她如何取得是否知道？）好像
      是找公司以前的資料，（問：你是何時取得切結書？）八十八年八月十日到八
      十八年八月二十日中間乙○○交給伊的，（問：當時山地門公司是否還有開？
      ）沒有了，（問：為何還有這些資料？）資料都是乙○○整理的，（問：資料
      在何處找到？）伊寄放在伊朋友那裡。（問：哪個朋友？）在乙○○上班那邊
      等語（見本院九十年九月十三日審判筆錄第四、五頁），惟乙○○陳稱：（問
      ：切結書是否你交給庚○○？）伊沒有交給庚○○。是公司當初留下來的資料
      。這個案子是伊幫庚○○找出，由她交給檢察官，（問：你如何找到這張切結
      書？）伊是在公司存留的資料裡面找到的，（問：在何地點找到？）放在庚○○那裡，以前公司的倉庫等語（見本院九十年九月十三日審判筆錄第八頁），
      二人關於取得切結書地點所為之陳述不符。
  ７、綜上所陳，系爭切結書顯與事實不符。
（三）至庚○○、乙○○及辛○○於偵查中之證詞，與理由（二）並不相符；且雖辛○○陳稱：被告是伊朋友等語（見八十八年度偵字第一三五八０號卷第三十二
      頁反面），惟被告否認伊認識辛○○等語，又乙○○於偵查中陳稱：確實有被
      告此人，（問：被告你認識否？）之前不認識，是辛○○介紹的，來承包的，
      是辛○○的朋友等語（見八十八年度偵字第一三五八０號卷第三十二頁反面）
      ，惟於本院調查時陳稱：（檢察官問：是否認識被告？）不認識，（檢察官問
      ：為何偵查時稱被告有承包工程？）我們楊小姐提出的切結書上有被告簽名，
      所以伊這樣認為等語（見本院九十年七月五日訊問筆錄第十三、十四頁），綜
      上，被告庚○○、乙○○及辛○○之證詞，即無足為不利被告之認定。
（四）本件查無積極證據，足認被告確有偽造文書之情事，不能證明被告犯罪，依法
      應諭知無罪之判決。
（五）至究係何人虛偽申報高彩德八十六年度薪資所得，又就系爭切結書部分，是否
      有人涉有偽造並（或）使用關係他人刑事被告案件之證據，應由檢察官另行偵
      辦，附此敘明。
據上論斷，應依刑事訴訟法第三百零一條第一項，判決如主文。
本案經檢察官蘇怡文到庭執行職務
中    華    民    國      九十        年      九      月      二十八    日
                                      臺灣臺北地方法院刑事第一庭
                                          法  官  陳  嘉  琪
右正本證明與原本無異。
如不服本判決，應於判決送達後十日內，向本院提出上訴狀。
                                          書記官  林  素  霜
中    華    民    國      九十        年      十      月        三      日


司法院資訊處製作；財團法人民間司法改革基金會備份。
